【裁判字號】    95,訴,62
【裁判日期】    950317
【裁判案由】    妨害自由
【裁判全文】
臺灣臺南地方法院刑事判決                95年度訴字第62號
    公  訴  人  臺灣臺南地方法院檢察署檢察官
    被      告  乙○○
                甲○○
                        樓之7.
右列被告因妨害自由案件，經檢察官提起公訴（94年度偵字第
13369號），本院判決如左：
    主  文
乙○○、甲○○共同以非法方法，剝奪人之行動自由未遂，乙○○累犯，處有期徒刑陸月，甲○○處有期徒刑伍月，如易科罰金
，均以參佰元折算壹日。
扣案之木質棒球棒壹支沒收。
    事  實
一、乙○○曾於民國八十六年間犯因施用、販賣麻醉藥品罪，經
    台灣高等法院台南分院分別判處有期徒刑5月、5年6月，並
    定其執行刑為有期徒刑5年6月（按販賣部分經最高法院駁回
    上訴）確定，於民國93年12月7日縮短刑期執行完畢，竟仍
    不知悔改。其與甲○○均為緯成租賃有限公司（下稱緯成公
    司）員工。因丁○○於93年11月3日質押RW2-280號輕型機車
    行照向緯成公司借款新臺幣2萬元，約定每10日利息1500元
    ，而丁○○自94年10月15日起未付息，乙○○、甲○○共同
    基於以非法方法剝奪人之行動自由之犯意，於94年10月25日
    20 時40分許，由乙○○駕駛車牌號碼3K-8227號自小客車搭
    載甲○○，攜帶乙○○所有之木質棒球棒1支，至臺南縣永
    康市○○路54巷16號丁○○住處，欲強將丁○○帶至緯成公
    司討債。因丁○○不願同去，甲○○乃以以右手強拉丁○○
    右手，左有推其脖子，乙○○則右手持棒球棒脅迫稱：說如
    果不跟他們回去，就要拿球棒打伊等語，左手並自背後推丁○○，欲強押丁○○進入上開自小客車，然因丁○○抓住車
    頂極力抗拒，丁○○之母丙○○見狀高聲喊叫，乙○○、甲○○始罷手而未得逞。嗣經警據報於同日21時10分許在上址
    查獲，扣得上開棒球棒1支及丁○○向緯成公司借款簽立之
    本票及契約書影本各1紙。
二、案經丁○○訴由臺南縣警察局永康分局報請台灣台南地方法
    院檢察署檢察官偵查起訴。
    理  由
一、訊據被告二人坦承於右開之時、地駕車前往告訴人丁○○住
    處，要求告訴人與渠二人同回緯成公司處理債務，惟矢口否
    認有妨害自由之犯行，辯稱：伊二人祇是要向告訴人牽回RW
    RW-280機車，並未持球棒，亦未強押被害人上車，球棒是警
    察在伊二人車內取獲的云云。惟查右開事實，業據證人丁○○於審理中結證稱：伊於九十三年底，向緯成公司借款二萬
    元，約定十天支付一千五百元利息，伊祇付息至到九十四年
    九月（見院卷第六十一、六十二頁）；伊是以行照向他借錢
    ，行照被押在他們那邊，車子都是伊在使用，結果九十四年
    五月間伊利息付的不正常，他們就牽走車子過戶。後來車子
    就被他們牽走了（見院卷第六十二頁）；他們拉伊上車時，
    主要是推伊，另外一個拿球棒說如果伊不跟他們回去，就要
    拿球棒打伊（見院卷第六十三頁）；一個拉伊，一個從後面
    推伊，一個拉伊的時候，伊一手抵住車門，另一個由後面推
    （見院卷第六十三頁）；乙○○持球棒在後面推伊，甲○○
    拉伊（見院卷第六十四頁）；乙○○右手拿球棒，左手推伊
    （見院卷第六十五頁）；甲○○在伊的右手邊，一手推伊脖
    子，一手拉伊進去（見院卷第六十八頁）；甲○○是用右手
    拉伊右手，左手從伊的脖子推（見院卷第七十頁）等語在卷
    。核與證人丙○○於審理中結證：被告二人來時，伊兒子回
    來，伊等很久看伊兒子怎麼不進來，伊開門看到他們二人與
    伊兒子談話，伊就沒有理他們，進去看電視。伊覺得怎麼沒
    有動靜，伊從窗戶外看，後來看到他們二人將伊兒子拖到車
    上，伊兒子不讓他們帶走，雙手抓著車門不上車，他們二人
    硬要把他推進車上，一個人拿球棒，一個人在旁邊推，伊看
    到就跑出去大喊說你們要做什麼，等一下，他們就回說怎麼
    樣，欠錢不用還嗎，不然去報警，伊就跑進家裡報警，一會
    後警察就來了（見院卷第四十頁）；當時是穿黑色衣服的人
    ，就是庭上乙○○持球棒才對（見院卷第七十三頁）等語相
    符，並有棒球棒1支扣案及告訴人向緯成公司借款簽立之本
    票及契約書影本各1紙等附卷可資佐證，參以被告乙○○於
    偵查中亦結稱：因為要叫丁○○回公司向伊等交待，所以伊
    等有叫丁○○上車，但丁○○不從，伊等與丁○○有稍微拉
    扯，但伊等沒有強迫丁○○上車；丁○○有抵抗頂住伊的車
    門不願意上車等語（見偵查卷第十六頁）觀之，自足認證人
    證人丁○○、丙○○上開證詞，與事實相符，足以採信，罪
    證明確，被告二人犯行均堪以認定，所辯無非均事後畏罪卸
    責之詞，不足採信。
二、核被告二人所為，均係犯刑法第三百零二條第三項、第一項
    之非法剝奪行動自由未遂罪。被告二人彼此間有犯意聯絡及
    行為分擔，均為共同正犯。渠二人係未遂犯，均應依未遂犯
    規定，依法按既遂犯之刑減輕其刑。又被告乙○○曾於民國
    八十六年間犯因施用、販賣麻醉藥品罪，經台灣高等法院台
    南分院分別判處有期徒刑5月、5年6月，並定其執行刑為有
    期徒刑5年6月（按販賣部分經最高法院駁回上訴）確定，於
    民國93年12月7日縮短刑期執行完畢，有台灣高等法院被告
    全國前案紀錄表一紙附卷可按，其於五年內再犯本件有期徒
    刑以上之罪，應依累犯規定依法加重其刑。其刑有加重及減
    輕，應依法先加重後減輕之。爰審酌被告乙○○有上開前科
    ，被告甲○○亦有過失傷害前科（亦有台灣高等法院被告全
    國前案紀錄表乙紙附卷足憑），均素行欠佳，竟復以暴力押
    人方式討債，犯罪所生為害非輕，犯後飾詞圖卸刑責，態度
    不佳，惟未遂犯等一切情狀，分別量處如主文所示之刑，並
    諭知易科罰金之折算標準，以示懲儆。扣案之木質棒球棒壹
    支，係被告梁怡聰所有，業據其於審理中供明在卷，且係被
    告二人本案犯罪所用之物，已如前述，自應依法宣告沒收。
三、據上論斷，應依刑事訴訟法第二百九十九條第一項前段，刑
    法第二十八條、第三百零二條第三項、第一項、第二十六條
    前段、第四十七條、第四十一條第一項前段，第三十八條第
    一項第二款，罰金罰鍰提高標準條例第一條前段、第二條，
    判決如主文。
中    華    民    國    95    年    3     月    17    日
                  刑事第十庭  審判長法  官  吳勇輝
                                    法  官  蔡直青
                                    法  官  柯顯卿
以上正本證明與原本無異。
如不服本判決應於送達後十日內向本院提出上訴狀。
                                    書記官  黃子起
中    華    民    國    95    年    3    月    17    日
附錄本案論罪科刑法條全文：
刑法第三百零二條第一項：私行拘禁或以其他方法，剝奪人之行
動自由者，處五年以下有期徒刑、拘役或三百元以下罰金。
                第三項：第一項之未遂犯，罰之。


司法院資訊處製作；財團法人民間司法改革基金會備份。
